臺灣嘉義地方法院刑事判決
111年度金訴字第262號
公  訴  人  臺灣嘉義地方檢察署檢察官
被      告  陳夢婷


上列被告因加重詐欺等案件，經檢察官提起公訴（111年度偵字
第7183號），本院合議庭裁定由受命法官獨任進行簡式審判程序
，判決如下：
    主  文
乙○○犯三人以上共同詐欺取財罪，貳罪，各處有期徒刑壹年陸月
。應執行有期徒刑貳年。
扣案之行動電話壹支（含○○○○○○○○○○號SIM卡壹張）沒收之。未
扣案之犯罪所得現金新臺幣肆萬元、帽子壹頂、褲子、上衣及外
套各貳件，均沒收之，於全部或一部不能沒收或不宜執行沒收時
，各追徵其價額。
    犯 罪 事 實
一、乙○○於民國111年5月間某日，加入真實姓名年籍不詳綽號「
    大天」、「胡真」（另案偵辦中）之成年男子所屬，由不詳
    之成年人所發起、主持，3人以上，以實施詐術為手段，具
    有持續性及牟利性之有結構性詐欺集團犯罪組織，擔任取款
    車手之工作（違反組織犯罪條例罪部分，業經另案起訴），
    並以其所有之門號0000000000號行動電話1支，及「大天」
    所交付其使用之門號0000000000號SIM卡1張，與「大天」及
    某詐騙集團成年成員聯絡，依指示前往收取遭詐欺集團詐欺
    之款項後，再將所得贓款放置在火車站廁所內，上繳所屬其
    所屬成年詐欺集團成員，以製造金流斷點，致無從追查詐欺
    犯罪所得之去向，隱匿上開詐欺行為之所得去向而洗錢。
(一)乙○○與「大天」、「胡真」及某詐欺集團成年成員，意圖為
    自己不法所有，共同基於詐欺取財、洗錢之犯意聯絡，由該
    詐欺集團成員於111年6月9日8時30分許，撥打電話予丙○○，
    佯稱：丙○○之小孩為友人李○○作保，現在人在地下錢莊，欠
    款共新臺幣（下同）160萬，需交付款項，其小孩始能離開
    云云，並由詐欺集團其他成員一旁假扮丙○○之小孩遭毆打及
    哭喊之聲響，以此方式施用詐術，致丙○○陷於錯誤，前往嘉
    義市中山路臺灣銀行提領145萬元、嘉義市興業西路第一銀
    行提領15萬元。乙○○則以其所有之門號0000000000號行動電
    話，與「大天」、某詐騙集團成年成員聯絡，並依其指示，
    自址設苗栗縣○○市○○路0000號之○○○旅館，搭乘周○○駕駛之
    車牌號碼000-0000號計程車，前往苗栗高鐵站搭乘高鐵前往
    嘉義高鐵站，並搭乘另一計程車前往指定地點，於同日11時
    53分（起訴書誤載為30分）許，在嘉義市東區垂楊路、永安
    街口（崇文國小側門旁），向丙○○收取160萬元後，再搭乘
    許○○駕駛之車牌號碼000-0000號計程車離開，並將贓款放置
    於民雄火車站之廁所垃圾桶內，以此方式將贓款「丟包」，
    交付予某詐欺集團成員，隱匿上開詐欺行為之所得去向而洗
    錢，乙○○即更換穿著並離去。
(二)乙○○與「大天」、「胡真」及某詐欺集團成年成員，意圖為
    自己不法所有，共同基於詐欺取財、洗錢之犯意聯絡，由該
    詐欺集團成員於111年6月28日14時21分許，撥打電話予甲○○
    ，佯稱：甲○○之女兒擔任地下錢莊的保證人，欠款180萬，
    不交付款項，將無法見到女兒云云，並由詐欺集團其他成員
    一旁假扮甲○○之女兒聲音與甲○○對話，以此方式施用詐術，
    致甲○○陷於錯誤，前往嘉義市中山路第一銀行提領180萬元
    。乙○○則以「大天」所交付其使用之門號0000000000號SIM
    卡1張，安裝於上揭行動電話，與「大天」、某詐騙集團成
    年成員聯絡，並依其指示，自○○○旅館，搭乘某計程車，前
    往苗栗高鐵站搭乘高鐵前往嘉義高鐵站，並搭乘另一計程車
    前往指定地點，於同日15時37分（起訴書誤載為36分）許，
    在嘉義市東區垂楊路、永安街口（崇文國小附近天橋下），
    向甲○○（起訴書誤載為丙○○）收取170萬元後（甲○○因有10
    萬元不慎掉在車內，而未交付），再將贓款放置於嘉義火車
    站之廁所垃圾桶內，以此方式將贓款「丟包」，交付予某詐
    欺集團成員，隱匿上開詐欺行為之所得去向而洗錢，乙○○即
    更換穿著並離去。乙○○因上開2次取款工作，獲得共計4萬元
    之獲利（含車資、住宿費用）。嗣丙○○、甲○○察覺有異，報
    警處理，循線查悉上情，並於年同年6月30日14時15分許，
    在址設苗栗縣竹南鎮中山路166號之竹南火車站內，為警持
    臺灣嘉義地方檢察署（下稱嘉義地檢署）檢察官之拘票，拘
    獲乙○○，且扣得門號0000000000號行動電話1支、及其所有
    與本案無關之現金1萬元。
二、案經丙○○、甲○○訴由嘉義市政府警察局第二分局報告嘉義地
    檢署檢察官偵查起訴。
    理  由
壹、程序方面：
    本件被告乙○○所犯均係死刑、無期徒刑或最輕本刑為3年以
    上有期徒刑以外之罪，且非高等法院管轄第一審之案件，其
    於準備程序就被訴事實均為有罪之陳述，經受命法官告知簡
    式審判程序之旨，並聽取檢察官、被告之意見後，爰依刑事
    訴訟法第273條之1第1項規定，本院合議庭裁定由受命法官
    獨任進行簡式審判程序。
貳、實體方面：
ㄧ、上開犯罪事實，業據被告於本院訊問、準備程序及審理時均
    坦承不諱（見本院卷第23至28、106、117至130頁），核與
    證人即告訴人丙○○、甲○○、證人周○○、許○○、證人即被告之
    男友丁○○於警詢時之證述相符（見警卷第20至21
　　、23至24、28至30、32至34頁，偵卷第53至56頁），復有扣
    押筆錄、扣押物品目錄表、扣押物品收據、通聯調閱查詢單
    、現場數位鑑識報告、内政部警政署智慧分析決策支援系統
    資料、數位鑑識報告各1份、指認犯罪嫌疑人紀錄表、内政
    部警政署反詐騙諮詢專線紀錄表各2份、查獲物品照片8張、
    被告臉書、IG、LINE個人資料截圖24張、監視器畫面翻拍照
    片47張、比對照片6張、通話紀錄9張、存摺封面及內頁明細
    8張在卷可查（見警卷第14至17、26至27、37至92頁，他字
    卷第35至47、57至67、74至84頁，偵卷第49至52頁，本院卷
    第75至83、87至95頁）。
二、綜上，足證被告上開任意性自白，均核與事實相符。本案事
    證明確，被告之犯行，均洵堪認定，各應予依法論科。
參、論罪科刑：
一、洗錢防制法所稱之「洗錢」行為，依第2條之規定，係指：
    一、意圖掩飾或隱匿特定犯罪所得來源，或使他人逃避刑事
    追訴，而移轉或變更特定犯罪所得；二、掩飾或隱匿特定犯
    罪所得之本質、來源、去向、所在、所有權、處分權或其他
    權益者；三、收受、持有或使用他人之特定犯罪所得。並於
　　第14條、第15條規定其罰則，俾防範犯罪行為人藉製造資金
    流動軌跡斷點之手段，去化不法利得與犯罪間之聯結。申言
    之，洗錢防制法之立法目的，在於防範及制止因犯第3條所
    列之特定犯罪而取得或變得之財物或財產上利益及其之孳息
    ，藉由包含處置（即將特定犯罪所得直接予以移轉或變更）
    、分層化（即以迂迴層轉、化整為零之多層化包裝方式，掩
    飾或隱匿特定犯罪所得）及整合（即收受、持有或使用他人
    之特定犯罪所得，使之回流至正常金融體系，而得以合法利
    用享受）等各階段之洗錢行為，使其形式上轉換成為合法來
    源，以掩飾或切斷特定犯罪所得與犯罪之關聯性，而藉以逃
    避追訴、處罰。是行為人如客觀上有洗錢防制法第2條第1款
    或第2款之洗錢行為，且主觀上有掩飾或隱匿特定犯罪所得
    之犯意，即構成新法第2條第1款或第2款之洗錢行為，縱令
    係將自己之犯罪所得財物交予其他共同正犯亦同（最高法院
    109年度台上字第117號判決意旨參照）。
二、本案詐欺集團成員，詐騙告訴人丙○○、甲○○，再由被告取款
    後轉交予上手，以隱匿其等詐欺所得去向，從而，被告所為
    已切斷資金與當初犯罪行為之關聯性，致犯罪所得去向、所
    在不明，隱匿犯罪行為或該資金不法來源或本質，使偵查機
    關無法藉由資金之流向追查犯罪者，揆諸前開說明，核與洗
    錢防制法第14條第1項洗錢罪之要件相合。
三、核被告2次所為，均係犯刑法第339條之4第1項第2款之三人
    以上共同詐欺取財罪，及洗錢防制法第14條第1項之洗錢罪
    。
四、被告參與本案詐欺集團，雖未親自實施電話詐騙，而推由同
    犯罪集團之其他成員為之，但被告就上開詐欺取財、洗錢犯
    行，係負責擔任領款車手之任務，堪認被告與參與本案犯行
    之成員間，有相互利用之共同犯意，而各自分擔部分犯罪行
    為。是以，被告與「大天」、「胡真」及其他詐欺集團成年
    成員間，就上開犯行有犯意聯絡及行為分擔，為共同正犯。
五、又被告2次所犯三人以上共同犯詐欺取財罪、洗錢罪，係一
    行為觸犯前揭2罪名，為想像競合犯，均應依刑法第55條規
    定，各從重論以三人以上共同犯詐欺取財罪處斷。
六、被告所犯上揭2次三人以上共同犯詐欺取財罪，犯意各別，
    行為互殊。
七、按洗錢防制法第16條第2項規定，犯第14條、第15條之罪，
    在偵查或審判中自白者，減輕其刑。次按想像競合犯之處斷
    刑，本質上係「刑之合併」。其所謂從一重處斷，乃將想像
    競合犯組成之評價上數罪，合併為科刑一罪，其所對應之刑
    罰，亦合併其評價上數罪之數法定刑，而為一個處斷刑。易
    言之，想像競合犯侵害數法益者皆成立犯罪，論罪時必須輕
    、重罪併舉論述，同時宣告所犯各罪名，包括各罪有無加重
    、減免其刑之情形，亦應說明論列，量刑時併衡酌輕罪部分
    量刑事由，評價始為充足，然後依刑法第55條前段規定「從
    一重處斷」，非謂對於其餘各罪可置而不論。因此，法院決
    定處斷刑時，雖以其中最重罪名之法定刑，做為裁量之準據
    ，惟於裁量其輕重時，仍應將輕罪合併評價在內（最高法院
    108年度台上字第4405、4408號判決意旨參照）。經查，本
    案被告於警詢、偵查、本院羈押、訊問、準備程序及審理時
    ，就其洗錢之犯行，均自白坦承不諱，本可依洗錢防制法規
    定減輕其刑，然因法律適用關係，本案中被告應從一重論處
    加重詐欺取財罪，是就被告此部分想像競合輕罪得減刑部分
    ，本院於後述量刑時，將併予審酌。
八、茲以行為人之責任為基礎，爰審酌正值壯年，不思以正途賺
    取財物，明知現今社會詐騙集團橫行，嚴重破壞社會秩序、
    侵害他人財產，竟貪圖不法利益，與詐騙集團共同參與詐騙
    犯行，且使詐欺集團其餘成員得以隱匿真實身分及犯罪所得
    去向，助長犯罪猖獗，甚不足取，並衡酌被告均坦承犯行，
    態度良好，告訴人2人遭詐騙之金額，分別為160萬元、170
    萬元，犯罪所生之危害，尚未與告訴人2人達成和解，賠償
    其等損失，被告本案所擔任之角色、犯罪情節，獲得之報酬
    為4萬元，暨其自陳國中畢業之智識程度，在檳榔攤、園區
    工作，離婚，獨居，需扶養3個未成年子女，及其犯罪動機
    、手段、目的等一切情狀，各量處如主文所示之刑，及定其
    應執行之刑。
參、沒收部分：
一、犯罪所用之物：
(一)扣案之行動電話1支（含門號0000000000號SIM卡1張），行
    動電話為被告所有，SIM卡1張則為「大天」交付其使用乙節
    ，為被告於本院審理時所自陳（見本院卷第121、127頁），
    參諸SIM卡屬動產，而動產以占有為所有權之表徵，是不論
    申請人為何，動產交付後即屬持有者所有，是以，SIM卡應
    認仍屬被告所有，而供本件犯罪使用，故上開行動電話1支
    （含門號0000000000號SIM卡1張），應依刑法第38條第2項
    規定，宣告沒收之。
(二)未扣案之帽子1頂、褲子、上衣及外套各2件，均為詐騙集團
    給予被告資金，用以犯案時穿著、及變裝，以免遭人辨認而
    作為犯罪所用之物，此據被告於本院審理時所供承（見本院
    卷第121頁），是上開物品，均為被告所有供本件犯罪預備
    使用，應依刑法第38條第2項規定，諭知沒收知，於全部或
    一部不能沒收或不宜執行沒收時，再依同條第4項規定，各
    追徵其價額。
(三)未扣案之門號0000000000號SIM卡1張，雖為被告所有，然業
    經被告丟棄，亦據被告於本院聲羈時供承在卷（見本院聲羈
    卷第26頁），衡諸SIM卡價值非鉅，且無刑法上之重要性，
    爰依刑法第38條之2第2項規定，不另為沒收之諭知。
二、犯罪所得：
(一)按沒收係以犯罪為原因而對於物之所有人剝奪其所有權，將
    其強制收歸國有之處分；犯罪所得之沒收、追繳或追徵，在
    於剝奪犯罪行為人之實際犯罪所得（原物或其替代價值利益
    ），使其不能坐享犯罪之成果，重在犯罪者所受利得之剝奪
    ，兼具刑罰與保安處分之性質，故無利得者自不生剝奪財產
    權之問題。因此，即令二人以上共同犯罪，關於犯罪所得之
    沒收、追繳或追徵，亦應各按其利得數額負責，並非須負連
    帶責任，此與犯罪所得財物之追繳發還被害人，因涉及共同
    侵權行為與填補被害人損害而應負連帶返還責任（司法院院
    字第2024號解釋），及以犯罪所得作為犯罪構成（加重）要
    件類型者，基於共同正犯應對犯罪之全部事實負責，則就所
    得財物應合併計算之情形，均有不同。至於共同正犯各人有
    無犯罪所得，或其犯罪所得之多寡，應由事實審法院綜合卷
    證資料及調查所得認定之。至於違禁物、供犯罪所用或犯罪
    預備之物、因犯罪所生之物之沒收，由於兼具保安處分以杜
    再犯之性質，仍有共同正犯責任共同原則之適用（最高法院
    105年度台上字第1156號判決意旨參照）。
(二)本件被告領取160萬元、170萬元，被告僅獲得4萬元之報酬
    ，是包含車資、住宿費用，業據被告於本院審理時所自陳（
    見本院卷第129頁），是未扣案之4萬元，為被告本件犯罪之
    犯罪所得，應依刑法第38條之第1項前段規定，宣告沒收之
    ，於全部或一部不能沒收或不宜執行沒收時，再依同法第38
    條之1第3項規定，追徵其價額。
(三)扣案之1萬元，係被告之工作薪資，並非本件犯罪之報酬（
    見本院卷第120至121頁），且無積極證據證明為被告之犯罪
    所得，故不予宣告沒收之。
據上論斷，應依刑事訴訟法第273條之1第1項、第299條第1項前
段（依判決精簡原則，僅記載程序法），判決如主文。
本案經檢察官陳郁雯提起公訴，檢察官黃天儀到庭執行職務。
中　　華　　民　　國　　111 　年　　9 　　月　　22　　日
                  刑事第四庭  法　官　林家賢
以上正本證明與原本無異。
如不服本判決應於收受判決後20日內向本院提出上訴書狀，並應
敘述具體理由；其未敘述上訴理由者，應於上訴期間屆滿後20日
內向本院補提理由書（均須按他造當事人之人數附繕本）「切勿
逕送上級法院」。告訴人或被害人如對於本判決不服者，應具備
理由請求檢察官上訴，其上訴期間之計算係以檢察官收受判決正
本之日期為準。
中　　華　　民　　國　　111 　年　　9 　　月　　22　　日
                              書記官  張子涵
附錄法條：
刑法第339條之4
犯第339條詐欺罪而有下列情形之一者，處1年以上7年以下有期
徒刑，得併科1百萬元以下罰金：
一、冒用政府機關或公務員名義犯之。
二、三人以上共同犯之。
三、以廣播電視、電子通訊、網際網路或其他媒體等傳播工具，
    對公眾散布而犯之。
前項之未遂犯罰之。
洗錢防制法第14條第1項
有第二條各款所列洗錢行為者，處7年以下有期徒刑，併科新臺
幣5百萬元以下罰金。